【裁判字號】    98,交聲,318
【裁判日期】    981030
【裁判案由】    違反道路交通管理處罰條例聲明異議
【裁判全文】
臺灣新竹地方法院交通事件裁定         98年度交聲字第318號
原處分機關
即移送機關  交通部公路總局新竹區監理所
異  議  人
即受處分人  甲○○
                    號
上列異議人即受處分人因違反道路交通管理處罰條例案件，對於
交通部公路總局新竹區監理所98年5 月5 日所為之竹監自字第裁
50-E00000000號違反道路交通管理事件裁決處分，聲明異議，本
院裁定如下：
    主  文
異議駁回。
    理  由
一、按行車管制號誌之圓形紅燈，係車輛面對圓形紅燈表示禁止
    通行，不得超越停止線或進入路口，此為道路交通標誌標線
    號誌設置規則第206 條第5 款所明定。又汽車駕駛人，行經
    有燈光號誌管制之交岔路口闖紅燈者，處新臺幣（下同）1,
    800 以上5,400 元以下罰鍰；汽車駕駛人有同條例第53條情
    形者，除依原條款處罰鍰外，並予記違規點數3 點，道路交
    通管理處罰條例第53條第1 項及第63條第1 項第3 款亦有規
    定。
二、原處分意旨略以：異議人即受處分人甲○○於民國98年2 月
    8 日晚間10時53分許，駕駛車牌號碼2386-KP 號自用小客車
    ，沿新竹縣竹120 線由東向西行駛，行經竹120 線及文山路
    路口，因有「駕車行經有燈光號誌管制之交岔路口闖紅燈」
    之違規事由，經新竹縣政府警察局交通隊員警乙○○填製竹
    縣警交字第E00000000 號違反道路交通管理事件通知單（下
    稱舉發通知單），舉發異議人有違反道路交通管理處罰條例
    第53條第1 項之規定。嗣異議人於上開舉發單所載應到案日
    期前向原處分機關提出陳述，經原處分機關函請原舉發單位
    調查結果，仍認其有前揭違規行為，乃由原處分機關於98年
    5 月5 日以竹監自字第裁50-E00000000號裁決書，依道路交
    通管理處罰條例第53條第1 項、第63第1 項第3 款（裁決書
    漏載第3 款）之規定，裁處異議人罰鍰2,700 元，並記違規
    點數3 點。
三、聲明異議意旨略以：異議人於98年2 月8 日晚間10時53分許
    ，駕駛車牌號碼2386-KP 號自用小客車，行經竹120 線從芎
    林至竹北方向，在文山路口時，經警車跟隨約3 分鐘，在路
    邊停車，警察便說：「我在對面就看見你紅燈停下來，為什
    麼又闖紅燈，為什麼又闖紅燈？」，便開出闖紅燈罰單，但
    異議人並未闖紅燈，員警恐有誤判闖紅燈之情事，因擔心會
    妨害公務，遂簽收罰單，且該路段有許多攝影機，可以證明
    異議人之清白，爰依法聲明異議等語。
四、經查：
（一）異議人於98年2 月8 日晚間10時53分許，駕駛車牌號碼23
      86 -KP號自用小客車，沿新竹縣竹120 線由東向西行駛，
      行經竹120 線及文山路路口，闖越竹120 線上紅燈號誌燈
      ，經新竹縣政府警察局交通隊員警乙○○攔停舉發並填製
      竹縣警交字第E00000000 號舉發通知單，因異議人不服舉
      發，提出申訴，並經新竹縣政府警察局函覆違規事實明確
      ，原處分機關臺北市交通事件裁決所乃依道路交通管理處
      罰條例第53條第1 項之規定裁處異議人罰鍰2,700 元，異
      議人於收受該裁決書後於期限內提起異議等情，有新竹縣
      政府警察局98年4 月20日竹縣警交字第0983003725號函、
      新竹縣警察局竹縣警交字第E00000000 號舉發違反道路交
      通管理事件通知單、交通部公路總局新竹區監理所竹監自
      字第裁50-E00000000號違反道路交通管理事件裁決書影本
      各1 份（見本院卷第8 、12、16、頁）附卷可稽。
（二）異議人固坦承於98年2 月8 日晚間10時53分許，駕駛車牌
      號碼2386-KP 號自用小客車沿新竹縣竹120 線由東向西即
      從芎林往竹北之方向行駛，遭警攔停舉發等情，惟矢口否
      認有何闖越紅燈之違規行為，並以前詞置辯。經本院訊問
      證人即本件舉發開單警員乙○○關於本件異議人違反交通
      規則遭查獲之經過，證人乙○○結證稱：當天是小隊長丙
      ○○開巡邏車，其坐在副駕駛座，原本是要值酒駕勤務，
      因為該路檢點在施工，後來變值巡邏勤務，開到竹北與芎
      林的竹120 線與文山路口，由芎林往竹北的方向時，異議
      人駕車在巡邏車的前方，警車是行駛在異議人的正後方，
      都是開在外線車道，而前方的路口是紅燈，警車與異議人
      之車輛約距離20至30公尺，兩輛車中間並無其他的車輛，
      路上只有警車與異議人的車子，其看到異議人在看到紅燈
      有停下來，但看路口沒有其他車輛時，就慢慢的開過去，
      巡邏車就跟上去，開起警示燈按喇叭，並示意異議人要停
      下來，當時異議人好像並沒有注意到後方有警車，開了蠻
      長一段距離才停車，警車就超車開到內線車道即在異議人
      車子左邊並示意他要停車請他出示證件，並告知違規事項
      並開立罰單，當時警車跟著異議人的車一直都在同向的車
      道，而不是在對面的車道，其沒有印象是否有跟異議人說
      「我在對面有看到你紅燈停下來，為何又闖紅燈」，但其
      印象中是說「我在你的後面」吧等語明確（見本院卷第34
      至38頁），另經證人即本件舉發警員丙○○到庭證稱；當
      時其帶班值勤取締酒駕的勤務，因為路檢點即舊港橋施工
      中，所以其就變更為巡邏勤務，當時所帶班的警員有4 位
      ，分成2 組，其與乙○○同組，由其開巡邏車，沿竹120
      線之東興路段由芎林往竹北的方向行駛，途經竹120 線與
      123 線交叉路口時發現是紅燈，就慢慢往前停，在其巡邏
      車前面是異議人的車輛，兩車距離約一個車身，都是開在
      外側車道上，中間並無其他車輛，其看到異議人之車輛遇
      到紅燈時有停下來，但停一下後，可能發現橫向路口即竹
      123 線路口是綠燈，但沒有車子通行，就又慢慢的往前行
      駛。其就立即開警示燈並開車追上去，約追了300 公尺，
      因為異議人都沒有停車，所以就鳴警報器示意，異議人就
      靠邊停車，其等就依規定盤查請異議人出示證件並告知違
      規行為。當時因為其已經發現是紅燈，所以巡邏車是速度
      放慢接近路口，其可以確認異議人是在紅燈的時候開過該
      路口的，而異議人當時在紅燈時有停一下，後來才又緩慢
      的開過去等語在卷（見本院卷第38至40頁），上開證人乙
      ○○及丙○○經本院先後訊問後，對於取締異議人之過程
      所為之證述互核一致，亦徵其等上述證述堪屬可採，當可
      採信。此外，並有證人乙○○所繪製之現場圖1 張在卷可
      參（見本院卷第30頁），及新竹縣政府警察局98年9 月9
      日竹縣交警字第0983008890號函文暨所附之照片3 張、勤
      務分配表1 張在卷可憑（見本院卷第21至25頁）。而上開
      證人雖為本件舉發員警，惟其到庭所陳述之上開舉發經過
      ，經核與本件卷存證據資料，亦無任何積極證據足以證明
      渠等前揭所述係虛偽不實，亦無足可顯信渠等陳述不可採
      信之品性證據或前科證據存在，自不得僅因渠等為本件開
      單舉發異議人之員警，即遽予否認其上開證述之可信性，
      況上開證人均與異議人間素昧平生，並無仇隙嫌怨，而警
      員執行公務時，本身即受有行政懲處責任之監督，且其到
      庭具結作證，更係以刑事責任擔保其證言之真實性，從而
      ，證人乙○○及丙○○於本院調查中之前揭證詞，應堪值
      採信確屬實情。
（三）再者，上開路口並未設置錄影系統，除有新竹縣政府警察
      局98年9 月9 日竹縣交警字第0983008890號函文在卷可參
      （見本院卷第21頁），並經證人乙○○於本院作證時證述
      明確（見本院卷第36頁）。況本件異議人駕車行經有燈光
      號誌管制之交叉路口而闖紅燈之交通違規行為，如有監視
      錄影器錄影或拍照存證之物證資料，固可免除不必要之爭
      議，然員警執行交通勤務，依法並未要求就任何違規事項
      均必須錄影或拍照存證，此觀道路交通管理處罰條例第7
      條之2 亦規定在當場不能或不宜攔截舉發之情況下，可逕
      行舉發之意旨即明，故於因無法及時攝影取證之情況下，
      如無其他證據顯示舉發員警有誤認或故意構陷之情事時，
      尚難以舉發員警無法提出其他證據佐證，即認其所述不可
      採信，否則該未裝設科學儀器之路段，豈非陷入駕駛人得
      任意違規之狀態，自非妥適；而本件固除證人乙○○及丙
      ○○即本件查獲員警之前揭證詞外，別無照片或其他證據
      以證明異議人有前揭交通違規行為，然異議人前揭違規行
      為，已據證人乙○○及丙○○於本院調查中結證明確，異
      議人於此亦未能提出上開證人有誤認或故意構陷之具體事
      證，是縱裁決機關僅能由舉發員警證明異議人之違規行為
      ，而未能提出照片或其他證據證明，亦難認其未盡舉證責
      任，而遽認裁決機關之處分為不當，是異議人指稱並無證
      據證明其有闖紅燈之行為云云，亦殊不足採。是以，異議
      人之前揭辯詞均無足據以為有利異議人之認定。本件事證
      明確，異議人確有於前揭時、地駕車行經有燈光號誌管制
      之交岔路口闖紅燈之違規行為，洵堪認定。
五、綜上所述，本件異議人確有行駛新竹縣竹120 線與文山路口
    時，竹120 線上號誌燈為紅燈，仍逕行闖越之違規事實，異
    議人上開所辯，顯不足採，則原處分機關依道路交通管理處
    罰條例第53條第1 項，及違反道路交通管理事件統一裁罰基
    準及處理細則第43、44、67條規定，裁處異議人罰鍰2,70 0
    元，並依同條例第63條第1 項第3 款記違規點數3 點，於法
    有據。異議人之異議為無理由，應予駁回。
六、據上論斷，應依道路交通案件處理辦法第19條，裁定如主文
    。
中    華    民    國    98    年    10    月    30    日
                  交通法庭法  官  林佑珊
以上正本證明與原本無異。
如不服本裁定，應於裁定送達後5日內向本院提出抗告狀。
中    華    民    國    98    年    10    月    30    日
                          書記官  蕭惠婷


司法院資訊處製作；財團法人民間司法改革基金會備份。
